【裁判字號】    92,訴,1163
【裁判日期】    921120
【裁判案由】    強盜
【裁判全文】
臺灣臺南地方法院刑事判決                        九十二年度訴字第一一六三號
    公  訴  人  臺灣臺南地方法院檢察署檢察官
    被      告  乙○○
    指定辯護人  本院公設辯護人丙○○
右列被告因強盜案件，經檢察官提起公訴（九十二年度偵字第一○三九九號），本院
判決如左：
    主      文
乙○○連續意圖為自己不法之所有，攜帶兇器，以脅迫至使不能抗拒，而使他人交付
其物，處有期徒刑玖年。螺絲起子壹支及口罩壹個均沒收。又於公務員依法執行職務
時，當場侮辱，處有期徒刑參月。應執行有期徒刑玖年貳月。螺絲起子壹支及口罩壹
個均沒收。
    事      實
一、乙○○曾於民國（下同）八十九年間因懲治盜匪條例罪為法院判處有期徒刑三年
    十月確定，於九十年四月九日入監執行，於九十二年四月九日假釋出獄；詎乙○○猶不知悔改，於九十二年九月二十八日之假釋期間，竟基於意圖為自己不法所
    有之概括犯意，騎乘未懸掛車牌之重機車，於九十二年九月二十八日凌晨四時五
    十分許，前往臺南縣永康市○○○路六三一號「寶貝熊超商」下車，戴口罩進入
    店內，以右手橫插入左腰際，右手掌中握著預藏可作為兇器之螺絲起子一支作「
    持槍狀」，對店長丁○○脅迫稱：「我是要犯，想要偷渡，有多少錢都拿給我，
    我身上帶有傢伙，不准報案，如報案我會發狂」等語，以此脅迫方式，使丁○○
    因而心生畏怖至使不能抗拒，遂將店內收銀機內財物計新臺幣（下同）一千五百
    元取出，交付給乙○○，得手後乙○○旋騎機車離去；乙○○復承前概括犯意，
    連續於同日凌晨四時五十五分許，前往臺南縣永康市○○路四○三之二號「空軍
    一號遊覽車」之招呼站，走向該處櫃檯前，亦攜帶上開可作為兇器之螺絲起子一
    支，並以右手橫插入左腰作持槍狀，對「空軍一號遊覽車」站務員戊○○出言恫
    嚇稱：「我是通緝犯想借錢跑路，抽屜裡有多少錢都拿給我」等語，而聲稱：「
    我身上有帶傢伙，不准報案、如報案會將你打死」等情，以此脅迫方式，令戊○○心生畏懼至使不能抗拒，乃將該處櫃檯收銀機內財物計六千七百零五元取交給
    乙○○，得手後，乙○○騎機車離去。嗣警方據民眾報案後展開圍捕，而於同日
    凌晨五時十分許，在臺南縣永康市○○路九○一號「私立奇美醫院」旁逮獲乙○○，並起出乙○○所有供作案用螺絲起子一支、口罩一個及強盜所得財物合計八
    千二百零五元（業經依法發還被害人）。緣乙○○經警方人員帶回臺南縣警察局
    永康分局鹽行派出所處理，於員警方慶昌執行職務中，乙○○另基於對公務員侮
    辱之犯意，以臺語「幹你娘」、「幹你娘雞巴」當場辱罵執行勤務員警方慶昌，
    並以腳踢翻警訊辦公室桌子。
二、案經臺南縣警察局永康分局報告臺灣臺南地方法院檢察署檢察官偵查起訴。
    理      由
一、訊據被告乙○○對右開事實均坦承不諱，供稱：「對於犯罪事實我都承認，我也
    有攜帶螺絲起子沒有錯」等語明確（見本院九十二年九月二十日訊問筆錄、九十
    二年十一月六日審理筆錄），經核與證人丁○○、陳建佑、許哲豪及戊○○於偵
    查中所證述之情節大致相符（見臺南縣警察局永康分局警卷九十二年九月二十八
    日警詢筆錄、臺灣臺南地方法院檢察署九十二年度偵字第一○三九九號偵查卷第
    二十頁），並有翻拍照片四幀在卷可佐，足證被告確有攜帶螺絲起子一支而為強
    盜之犯行至明，益徵被告主觀上有意圖為自己不法所有之意圖，要屬灼然。另被
    告自白確有以如事實欄所載之臺語辱罵執行勤務員警方慶昌乙節，互核亦與證人
    方慶昌所證述之詞相符（見臺灣臺南地方法院檢察署九十二年度偵字第一○三九
    九號偵查卷第二十頁），足證被告確有以言語辱罵執行勤務之公務員至明。而佐
    以被告使用前揭臺語辱罵公務員，客觀衡之，確足以使人難堪而受辱，益見被告
    主觀上就此，確有侮辱依法執行職務之公務員之故意至明。被告固另辯稱：我是
    用借的云云。惟查：依被告乙○○上開與證人戊○○及丁○○互核相符之自白以
    觀，被告乙○○確係攜帶可為兇器之螺絲起子一支作案無訛，而依被告進入超商
    店內，以右手橫插入左腰際，右手掌中握著預藏可作為兇器之螺絲起子一支作「
    持槍狀」，對證人丁○○脅迫稱：「我是要犯，想要偷渡，有多少錢都拿給我，
    我身上帶有傢伙，不准報案，如報案我會發狂」等語，而再攜帶上開可作為兇器
    之螺絲起子一支，以右手橫插入左腰作持槍狀，對「空軍一號遊覽車」站務員即
    證人戊○○出言恫嚇稱：「我是通緝犯想借錢跑路，抽屜裡有多少錢都拿給我」
    等語，並聲稱：「身上有帶傢伙，不准報案、如報案會將你打死」等情，被告以
    此種「恫嚇言語」結合「欲掏槍之動作」的脅迫方式，客觀衡之，確已足一般之
    人心生畏懼至使不能抗拒，要屬無訛。故被告辯稱係至超商及招呼站是「用借的
    」乙節，顯與論理法則不符，難資信為有利於被告之認定，至為明確。此外，復
    有員警之職務報告書一紙、扣押書三紙、贓物認領保管單四紙及照片十二幀在卷
    足考，綜上各情相互勾稽，本件被告之自白核與事實相符，堪可憑信，惟矢口否
    認部分，則顯係臨訟諉責飾卸之詞，不足採信，本件事證明確，被告上開犯行均
    堪以認定。
二、按刑法第三百二十一條第一項第三款之攜帶兇器竊盜罪，係以行為人攜帶兇器竊
    盜為其加重條件，此所謂兇器，其種類並無限制，凡客觀上足對人之生命、身體
    、安全構成威脅，具有危險性之兇器均屬之，且祇須行竊時攜帶此種具有危險性
    之兇器為已足，並不以攜帶之初有行兇之意圖為必要，是以，螺絲起子、鉗子等
    一般家庭日常工具，只要客觀上足對人之身體、生命構成威脅，即屬該款所指之
    兇器，最高法院七十九年度台上字第五二五三號判例意旨、司法院七十四年廳刑
    一字第三一三號函亦可資參照。故本件被告乙○○著手強盜時，所持螺絲起子一
    支，客觀上既具有危險性，且質地堅硬，足以傷害人之身體及危害人之生命，顯
    具危險性，應認係屬兇器至明。核被告乙○○所為，係犯刑法第三百三十條第一
    項加重強盜罪及第一百四十條第一項之侮辱執行職務之公務員罪。被告就加重強
    盜罪之部分，先後二次犯行，行為緊接，方法相同，顯係基於概括犯意為之，為
    連續犯，應依法加重之。被告所犯上開二罪，犯意各別，行為互殊，應予分論併
    罰爰審酌被告乙○○犯罪之動機、目的係為貪取不法利益，且被告前曾於八十九
    年間因懲治盜匪條例罪為法院判處有期徒刑三年十月確定，於九十年四月九日入
    監執行，於九十二年四月九日假釋出獄；矧被告乙○○於九十二年九月二十八日
    之假釋期間，再犯本件之罪，顯見非以重刑無從收警惕之效，另酌以被告年輕力
    盛，不思以正當方法賺取財物，竟攜帶兇器以脅迫方式，致使證人戊○○、丁○○不能抗拒，而交付財物予被告，造成被害人精神上及財物上損失，影響社會秩
    序甚鉅，且被告至警局後復對承辦員警公然侮辱，事後復辯稱係用「借的」云云
    ，顯見被告犯後猶不知悔悟，惡性非輕等一切情狀，量處如主文所示之刑，並定
    其應執行之刑，以示儆懲。又公訴意旨另向本院求刑判處被告五年六月，經查與
    刑法第三百三十條第一項所定法定最輕本刑為七年以上有期徒刑之法律規定不符
    ，應係誤載，併此指明。末查：可為兇器之螺絲起子一把、口罩一個為被告所有
    供犯本案所用之物，業據被告坦認無訛，爰均依刑法第三十八條第一項第二款之
    規定沒收。
據上論斷，應依刑事訴訟法第二百九十九條第一項前段，刑法第五十六條、第三百三
十條第一項、第一百四十條第一項、第五十一條第五款、第三十八第一項第二款，罰
金罰鍰提高標準條例第一條前段，判決如主文。
本案經檢察官甲○○到庭執行職務
中      華      民      國      九十二      年    十一  月      二十    日
                                  臺灣臺南地方法院刑事第六庭
                                        審判長法  官  黃光進
                                              法  官  謝瑞龍
                                              法  官  黃翰義
右正本證明與原本無異。
如不服本判決，應於判決送達後十日內，向本院提出上訴狀。
                                              書記官  林憶梅
中      華      民      國      九十二      年    十一  月      二十    日
附錄本案論罪科刑法條全文：
中華民國刑法第三百三十條
犯強盜罪而有第三百二十一條第一項各款情形之一者，處七年以上有期徒刑。
前項之未遂犯罰之。
中華民國刑法第一百四十條(侮辱公務員公署罪)
於公務員依法執行職務時，當場侮辱，或對於其依法執行之職務公然侮辱者，處六月
以下有期徒刑、拘役或一百元以下罰金。
對於公署公然侮辱者亦同。


司法院資訊處製作；財團法人民間司法改革基金會備份。
